Inventaris van de archieven van het Indisch Comité voor Wetenschappelijke Onderzoekingen, 1888-1941; Natuurwetenschappelijke Raad van Nederlands-Indië, 1928-1941; Coördinatie Commissie voor Natuurwetenschappelijke Zaken, 1945-1948
Nationaal Archief, Den Haag
Indisch Comité Wetenschappelijk Onderzoek Natuurwetenschap (ICWO) en aanverwante archieven
Indisch Comité Wetenschappelijke Onderzoekingen
1888-1948
merendeel 1897-1948
I20591
2.60 meter; 269 inventarisnummers.
Normale geschreven, getypte en gedrukte documenten, geen bijzondere handschriften.
Nationaal Archief, Den Haag
Indisch Comité ter Bevordering van Natuurkundig Onderzoek der Nederlandsche Koloniën
Natuurwetenschappelijke Raad van Nederlands-Indië
Coördinatie Commissie voor Natuurwetenschappelijke Zaken
Het Indisch Comité voor Wetenschappelijke Onderzoekingen (I.C.W.O.) was een voortzetting van het in 1888 opgerichte "Indisch Comité ter bevordering van natuurkundig onderzoek der Nederlandsche koloniën". Tot de voornaamste taken van deze comités behoorden het uitbrengen van adviezen en inwinnen van inlichtingen met betrekking tot wetenschappelijke onderzoekingen, het voorbereiden van expedities en het verlenen van hulp aan in Nederlands-Indië werkzame onderzoekers. Het archief van het I.C.W.O. bevat o.a. notulen, correspondentie, financiële stukken en verder vooral stukken betreffende de exploratietochten en expedities. De Natuurwetenschappelijke Raad van Nederlandsch-Indië (N.W.R.) werd opgericht op 28 februari 1928. Haar voornaamste rol lag in het adviseren van de Nederlands-Indische regering in zaken betrekking hebbende op natuurwetenschappelijke aangelegenheden. Ook het onderhouden van Internationale wetenschappelijke betrekkingen en het stimuleren en coördineren van natuurwetenschappelijk onderzoek behoorde tot haar taken. Het archief van de N.W.R. bevat jaarverslagen en correspondentie en verder stukken betreffende wetenschappelijke instituten. De Coördinatie Commissie voor Natuurwetenschappelijke Zaken (C.C.N.Z.) werd opgericht op 21 maart 1946. Net als de N.W.R. lag haar voornaamste taak in het adviseren van de (Nederlands-Indische) regering. Deze adviezen konden betrekking hebben op het (opnieuw na de oorlog doen) functioneren van wetenschappelijke instellingen, het coördineren van arbeid op wetenschappelijk gebied en het op peil brengen en houden van het gehele wetenschappelijke apparaat. Het archief van de C.C.N.Z. bevat notulen, correspondentie, stukken betreffende de organisatie, het financieel beheer en expedities, stukken betreffende wetenschappelijke instituten- en raden (waaronder richtlijnen) en wetenschappelijk onderzoek. Ook zijn er een aantal stukken met betrekking tot landbouw en visserij, met o.a. een stuk over de ontwikkeling van de landbouwbedrijven Java tijdens de Japanse bezetting.
Archiefvorming
Geschiedenis van de archiefvormer
Ontstaan van het Indisch Comité voor Wetenschappelijke Onderzoekingen 1888-1896
Voor 1887 werden door het Nederlandsch Aardrijkskundig Genootschap, het Koninklijk Instituut voor Taal-, Land- en Volkenkunde en andere instellingen reizen naar Nederlandsch-Oost Indië georganiseerd ter exploratie van dit overzeese gebiedsdeel. Door een onvoldoende samenwerking en het ontbreken van personen en instellingen die in Indië ter plekke een expeditie konden voorbereiden, waren de uitkomsten van deze ondernemingen doorgaans weinig bevredigend. Op 1 oktober 1887 vond in Nederland op initiatief van dr. Melchior Treub de oprichting plaats van de "Commissie ter bevordering van het natuurkundig onderzoek der Nederlandsche koloniën". Deze commissie, die geen eigen fondsen bezat, beperkte haar werkzaamheden tot het geven van adviezen. Zij bestond uit een Nederlandse afdeling van 30 personen en een afdeling in Nederlandsch-Indië, die 15 leden (of minder) telde. Uit de Commissie werd een dagelijks bestuur (een "Hollandsch Comité ter bevordering van natuurkundig onderzoek der Nederlandsche koloniën") gevormd. Toen Melchior Treub in 1888 in Indië vertoefde, werd op 7 januari in Batavia het "Indisch Comité ter bevordering van natuurkundig onderzoek der Nederlandsche koloniën" opgericht. De leden van het Indisch Comité werden gerecruteerd uit verenigingen als het Bataviaasch Genootschap voor Kunsten en Wetenschappen, de Koninklijke Natuurkundige Vereeniging en de Geneeskundige Vereeniging. Het Indisch Comité werd beschouwd een filiaal van de Commissie te zijn, die financieel geheel afhankelijk was van het Nederlandsch Aardrijkskundig Genootschap. De taak van het Indisch Comité bestond voornamelijk uit het voorbereiden van reizen en expedities. De samenwerking tussen het Indisch Comité en de Commissie resulteerde nu niet direct in het organiseren van succesvolle expedities. Wel werden er in de jaren 1889-1890 expedities gehouden naar Flores, Timor en Celebes ten behoeve van geografisch, etnografisch, geologisch en antropologisch onderzoek, maar door het ontbreken van eigen fondsen bij Indisch Comité en Commissie bleven de resultaten ervan toch beneden peil. Beide instellingen huldigden het standpunt dat men niet zelf gelden voor een expeditie bijeen behoorde te brengen, maar dat dit moest geschieden door degene of de instelling, die een exploratietocht ondernam. Was een verzoek tot geldelijke bijstand aan regering of particulier eenmaal gedaan, dan wilden Indisch Comité en Commissie wel ten gunste van een positief besluit adviseren en zonodig bemiddelen. Teneinde een tegenwicht te scheppen tegen de overheersende invloed van het Nederlandsch Aardrijkskundig Genootschap bij het organiseren van expedities, richtte dr. L. Serrurier op 14 mei 1890 in Nederland de "Maatschappij ter bevordering van het Natuurkundig Onderzoek der Nederlandsche koloniën" op. Kortheidshalve werd deze maatschappij ook "Valentijn-maatschappij", "Treubmaatschappij" en, nog later, "Treub-Serrurier-maatschappij" genoemd. Het doel van de Maatschappij, evenals van de Commissie, was, om de kennis uit te breiden van de natuurlijke gesteldheid der Nederlandse koloniën, zowel met het oog op de belangen van de wetenschap als ten behoeve van landbouw en nijverheid. Zij richtte zich met name op de wetenschappelijke disciplines zoölogie, botanie, geologie, antropologie en etnografie en wilde haar taak verwezenlijken door het voorbereiden en subsidiëren van onderzoekingstochten, het verstrekken van benodigdheden voor het realiseren van tochten en het adviseren en bemiddelen ten gunste van uit te voeren expedities. Zij poogde daarom, in tegenstelling tot de Commissie, wel zelf fondsen bijeen te brengen. Mede door het optreden van de Maatschappij vonden in de daarop volgende jaren dan ook verschillende expedities plaats, zoals in 1893-1894 en 1896 de Borneo-expedities, de Centraal Borneo-reis in 1898-1900, de Siboga-expeditie in 1898-1900, een Noord-Nieuw-Guinea expeditie in 1905 en drie Zuid-Nieuw-Guinea-expedities in 1907, 1909-1910 en 1912-1913. In Indië werd de Maatschappij vertegenwoordigd door het Indisch Comité.
Indisch Comité voor Wetenschappelijke Onderzoekingen 1897-1941
Daar het onwenselijk werd geacht om steeds grote geldsommen heen en weer te zenden tussen Nederland en Indië, werd de gedachte geopperd om het Indisch Comité voortaan het beheer te geven over de f 10.000,- subsidie die de Maatschappij jaarlijks ontving. Daartoe was het nodig dat het Indisch Comité rechtspersoonlijkheid verkreeg, hetgeen op 11 augustus 1897 geschiedde (Statuten in de Javasche Courant, 17 augustus 1897, nummer 65). De nieuwe vereniging ging nu officieel heten: "Indisch Comité voor Wetenschappelijke Onderzoekingen" (I.C.W.O.). Zijn doelstellingen liepen nagenoeg parallel met die van de in Amsterdam gevestigde Maatschappij, wier belangen zij in de Indische archipel behartigde. Hoofdtaak van het I.C.W.O. was het uitbrengen van adviezen en inwinnen van inlichtingen met betrekking tot wetenschappelijke onderzoekingen, het voorbereiden van expedities en het verlenen van hulp aan in Nederlandsch-Indië werkzame onderzoekers. Door het beheren van de regeringssubsidie had het I.C.W.O. dus tevens de financiële leiding van de in Nederland voorbereide expedities. In de loop van de jaren tien van de 20e eeuw raakten de Commissie en het "Hollandsch Comité" steeds meer op de achtergrond. In 1910 werden de Commissie (en dus ook het Comité) opgenomen in de Maatschappij, waarbij de leden van de Commissie adviserende bevoegdheden kregen. De verwarring, ontstaan door het naast elkaar functioneren van een aantal instellingen met nagenoeg dezelfde doeleinden, verminderde hierdoor enigszins. In 1912 werd een plan ontwikkeld om te komen tot een nauwere samenwerking tussen Maatschappij, Koninklijk Nederlandsch Aardrijkskundig Genootschap (K.N.A.G.) en I.C.W.O. Hierbij drong het I.C.W.O. aan op volkomen gelijkwaardigheid als "zusterinstelling" naast Maatschappij en K.N.A.G. Deze laatste twee instellingen wensten het I.C.W.O. als "filiaal" te behouden, waarbij met name de Maatschappij op haar historische rechten wees en attendeerde op de afhankelijkheid van het I.C.W.O. van regerings- en particuliere subsidies. Toch maakte het I.C.W.O. zich enigszins vrij van Maatschappij en K.N.A.G. In de periode 1912-1916 bedroeg de regeringssubsidie f 30.000,-. In 1914 werd uit Maatschappij en K.N.A.G. een "Commissie van Overleg" met een bijbehorende "Commissie van Uitvoering" gevormd. In datzelfde jaar stelde het I.C.W.O. aan deze Commissie voor om nauw samen te werken in verband met te ontwerpen plannen voor expedities ter exploratie van de eilandenreeks tussen Celebes en Nieuw-Guinea. Door de internationale situatie en het ontbreken van voldoende financiële middelen, annuleerde men in 1915 dit plan. Vanwege dezelfde internationale situatie (Eerste Wereldoorlog) zag het I.C.W.O. er in deze jaren van af om een aanvraag in te dienen "voor f 25.000,- regeringssubsidie, hoewel het nog in 1917 voor f 11.600 bijdroeg in de kosten van de Ceram-expeditie van prof. Rutten. Nog steeds leefde ook in deze tijd de wens bij het I.C.W.O. om meer financiële onafhankelijkheid te verkrijgen, versterkt door verschillen van mening met Maatschappij en K.N.A.G. over prioriteiten bij de uit te voeren expedities. Men wilde trachten de schijnbare zelfstandigheid om te zetten in een werkelijke en niet alleen van regeringssubsidie afhankelijk te zijn, zodat de financiële wrijvingen met de twee andere instellingen ook vermeden zouden kunnen worden. Het begrip "filiaal", zo vond men, moest verdwijnen. Teneinde een en ander te onderzoeken werd een "Statutencommissie" ingesteld waarin de heren Loudon en Van Vuuren zitting hadden. Op 23 februari 1920 (Gouvernements Besluit nummer 44, in de Javasche Courant van 9 maart 1920) werden de gewijzigde statuten goedgekeurd. Verzoeken om financiële steun aan het bedrijfsleven hadden resultaat: in 1920/1921 ontving het I.C.W.O. van vijf bedrijven voor f 169.000,- aan schenkingen, waar bovenop nog f 13.000,- aan regeringssubsidie kwam. Toch vergden de expedities naar Centraal-Noord-Nieuw-Guinea in 1920/1921 en een zoölogisch onderzoek in Boeroe zeer veel geld, waardoor in de daarop volgende jaren opnieuw een beroep op particulieren werd gedaan, waarop echter vanwege de weinig florissante tijden nauwelijks respons kwam. Toch steunde het I.C.W.O. expedities naar West-Borneo en Midden-Oost-Borneo, alsmede een Nederlands-Amerikaanse expeditie naar het Nassau-gebergte op Nieuw-Guinea in 1926 en een botanisch onderzoek op de Sangi- en Talaudeilanden. In 1930 liep de samenwerking tussen het I.C.W.O. en de antropoloog, dr D.J.H. Nyèssen, stuk, waarna de opdracht aan Nyèssen werd ingetrokken. Wel steunde het I.C.W.O. publicaties met resultaten van onderzoekingen, o.a. van het musicologisch onderzoek door mr J. Kunst en van de z.g. "Snellius-"expeditie'. In de jaren dertig vonden nauwelijks nog grote expedities plaats. Afzonderlijke onderzoekers werden wel gesteund, er werd bovendien verschillend researchwerk verricht (o.a. naar de economische ontwikkelingsmogelijkheden van Nieuw-Guinea) maar met het "grote werk" was het toch, afgezien van een bodemkundige expeditie in 1932/1933 en een N.W.R.-expeditie in 1957/38, enigszins gedaan. Belangrijke oorzaak hiervan was de economische recessie, die zijn invloed deed gelden en waaraan het te wijten was dat de financiële kraan nagenoeg geheel werd dichtgedraaid. Een laatste vergadering van het I.C.W.O. werd nog in 1939 gehouden. Van een officiële opheffing van het Comité is geen sprake, althans, hiervan is in het archief niets terug te vinden. In de oorlogsjaren zijn er ongetwijfeld geen activiteiten ontplooid. Als in 1945 een nieuwe Commissie optreedt, wordt ook in de oprichtingsstukken niet verwezen naar haar mogelijke voorgangster, het I.C.W.O.
1925-1941 Natuurwetenschappelijke Raad van Nederlandsch-Indië
Bij Gouvernementsbesluit van 28 februari 1928 werd de Natuurwetenschappelijke Raad van Nederlandsch-Indië (N.W.R.) opgericht. Op 16 juni 1928 werd zij te Weltevreden geïnstalleerd. De N.W.R. was een adviserend lichaam ten dienste van de Nederlandsch-Indische regering. Haar gevraagde en ongevraagde adviezen hadden alle betrekking op natuurwetenschappelijke aangelegenheden. Tevens werd van de Raad verwacht dat hij een stimulerende en coördinerende rol vervulde bij het natuurwetenschappelijk onderzoek, waarbij het accent werd gelegd op de samenwerking tussen de onderzoekers onderling. Ook het onderhouden van Internationale wetenschappelijke betrekkingen was één van zijn taken. De Raad, gevestigd te Batavia, was samengesteld uit 'correspondenten' van de Vis- en Natuurkundige Afdeling van de Koninklijke Akademie van Wetenschappen te Amsterdam en uit benoemde leden die, op voordracht van de Raad, door de Gouverneur-generaal werden aangesteld. De in het archief aanwezige bescheiden van de N.W.R. geven geen uitsluitsel over de opheffing van de N.W.R.
1945-1948 Coördinatie Commissie voor Natuurwetenschappelijke Zaken
Taak en doelstelling van de C.C.N.Z. verschilden wezenlijk van die van net I.C.W.O. Was het I.C.W.O. opgericht ter (deskundige) begeleiding van wetenschappelijke expedities, de taak van de Coördinatie Commissie voor Natuurwetenschappelijke Zaken (C.C.N.Z.) bestond voornamelijk uit het verstrekken van adviezen aan de (Nederlandsch-Indische) regering. Deze adviezen konden betrekking hebben op het (opnieuw na de oorlog doen) functioneren van wetenschappelijke instellingen, het coördineren van arbeid op wetenschappelijk gebied en het op peil brengen en houden van het gehele wetenschappelijke apparaat. In eerste instantie heette de Commissie: Centrale Commissie voor de Coördinatie van Natuurwetenschappelijke Zaken. Bij haar officiële installatie (G.B. 21 maart 1946 nummer 1), werd haar naam: Coördinatie Commissie voor Natuurwetenschappelijke Zaken. Drie jaar heeft de C.C.N.Z. bestaan. Door de politieke ontwikkelingen werd bij Besluit van de Hoge Vertegenwoordiger van de Kroon in Indonesië van 10 november 1948 nummer 12 de C.C.N.Z. opgeheven.
Geschiedenis van het archiefbeheer
In 1980 vond door de Tweede Afdeling de acquisitie plaats van het archief van het ministerie van Koloniën uit de periode 1900-1945
Algemeen Rijksarchief 1980, D. 957.
. Hiermee werden ook de archieven verworven van I.C.W.O., N.W.R. en C.C.N.Z.
Overbrenging van een overheidsarchief
De verwerving van het archief
Het archief is krachtens bepalingen van de Archiefwet overgebracht.
Inhoud en structuur van het archief
2.20
Selectie en vernietiging
Na verwijdering van dubbelen werd de omvang ervan van 3,5 meter teruggebracht tot 3 meter.
Ordening van het archief
Op enige dossiervorming na waren de archieven van I.C.W.O., N.W.R. en C.C.N.Z niet geordend. Het belangrijkste deel wordt gevormd door de verslagen van de wetenschappelijke expedities, welke expedities meestal werden voorafgegaan door exploratietochten, die een meer verkennend karakter hadden. Bij het inventariseren van het archief van het I.C.W.O. is er naar gestreefd om een doorlopende serie correspondentie te creëren. Doorgaans is daarom vanuit reeds voorlopig (en meestal chaotisch) geordende of nog te vormen dossiers de correspondentie overgebracht naar de rubriek correspondentie-algemeen. In de dossiers zelf vindt men dus alle stukken betreffende een zaak met uitzondering van de correspondentiebescheiden. Wil de onderzoeker dan ook een zo volledig mogelijk beeld verkrijgen van alle stukken, die op een bepaalde zaak betrekking hebben, dan dient hij/zij naast de betreffende dossiers ook de klapper op de correspondentie-algemeen te raadplegen. Brieven van de algemene correspondentie waarvan de naam van afzender of geadresseerde niet is te lezen of vermeld, zijn per inventarisnummer achter de alfabetisch op naam geordende bescheiden opgeborgen. Bij de ordening van de archieven van I.C.W.O. en C.C.N.Z. bleken ook bescheiden aanwezig te zijn die op geen van beide instellingen betrekking hadden. Uit briefhoofden en ondertekeningen kon worden opgemaakt dat genoemde bescheiden afkomstig van en gericht waren aan leden van de N.W.R. die tevens lid varen van het I.C.W.O., zoals prof. dr Mijsberg en dr D.W. Dammerman. Omdat de N.W.R. speciaal ten behoeve van de Nederlandsch-Indische regering was opgericht en dus niet als afgeleide instelling van het I.C.W.O. kan worden beschouwd, zijn de bescheiden die naar hun aard bestemd waren onder de N.W.R. te berusten, tot een afzonderlijk archief gevormd. Het is overigens de vraag, of hiermee het archief van de N.W.R. compleet is. Het archief van de C.C.N.Z. bestaat voor het grootste gedeelte uit correspondentie, die enerzijds in een algemene doorlopende serie, anderzijds voor zover mogelijk, op onderwerp is ondergebracht.
Aanwijzingen voor de gebruiker
Openbaarheidsbeperkingen
Volledig openbaar.
Materiële beperkingen
Aanvraaginstructie
Openbare archiefstukken kunnen online worden aangevraagd en gereserveerd. U kunt dit ook via de terminals in de studiezaal van het Nationaal Archief doen. Om te kunnen reserveren dient u de volgende stappen te volgen:
U maakt een profiel aan op www.gahetna.nl, en logt vervolgens in
Via de archiefinventaris (alleen de beschrijvingen met rode nummers) selecteert u het gewenste archiefstuk door op de knop 'Reserveren' te klikken
In het volgende scherm geeft u aan op welke dag u het archiefstuk wilt inzien
Indien u zich bevindt in de studiezaal en een tafelnummer heeft ontvangen kunt u dit nummer vermelden. Als u geen tafelnummer heeft kunt u tafelnummer 777 laten staan
Vervolgens bevestigt u uw reservering door deze te versturen.
Verwant materiaal
Beschikbaarheid van kopieën
Bijlagen
Klapper op persoons- en zakennamen uit de Correspondentie-algemeen van het I.C.W.O. (zie inventarisnummers 6-75).
Algemeen proefstation voor den Landbouw 1932, 1933
Algemeen Syndicaat van suikerfabrikanten in Nederlandsch-Indië 1928
Algemeen Nieuws- en Telegraaf-Agentschap 1928
Algemeene Secretarie (zie ook: Gouvernement-generaal) 1909-1913, 1929, 1932, 1934 1920, 1932, 1934
Alphen de Heer, W. van 1932
Amboina (Ambon), plaatselijk militaire commandant te 1920 1920
Amboina (Ambon), resident van 1920 1912, 1913, 1920
American Geographical Society 1929
Amsterdam, Handelsvereeniging 1928
Anthropologisch laboratorium 1929
Arkel, J. van 1920-1922 1921
Arriens, mr W.C.A.B.P. 1928
Bandjermasin, resident van 1902, 1920
Bangkalan, regentschap 1929
Bär 1921
Bataafsche Petroleum Maatschappij 1928 1926
Batavia, postkantoor te 1933
Batavia, resident van 1898, 1899, 1909 1899, 1909
Bataviaasch Genootschap van Kunsten en Wetenschappen 1988, 1909, 1923 1897
Berlin, Gesellschaft für Erdkunde 1929
Bestuursschool, directeur van de 1929 1932
Beumée, dr J.G.B. 1932
Binnenlandsch Bestuur, departement van 1897, 1904, 1909, 1924, 1929, 1933 1897, 1904, 1926, 1933
Blom & van der Aa 1928
Boelangan, controleur van 1921
Bolk, prof. 1902, 1929
Bond van eigenaren van Nederlandsch-Indische suikerondernemingen 1928
Boorsma, dr W.G. 1905 1905
Borneo, Westerafdeling, resident van 1913 1891, 1892
Borneo, Zuider- en Oosterafdeling, resident van 1902, 1912, 1913, 1920 1891, 1892, 1902, 1912, 1913
Bosbouwproefstation 1929
Bosscha, K.A.R. 1928
Braam, H.B.L. 1902 1902
Brand-Bicknese, G.A. van den 1932-1933
Bureau van den Opsporingsdienst 1927
Burg, Van de 1903
Bussy, J.H. de 1909 1909
Büttikofer, J. 1892-1894, 1896
Bijlmer 1920, 1921 1921
California, University of 1933
Carels, H. 1897
Chapelle, La 1898
Chijs, mr J.A. van der 1895
Claes, J.(?) 1891, 1892
Coenen 1917
Comité ter bevordering van het Natuurkundig Onderzoek der Nederlandsche Koloniën, Hollandsch 1889 1892
Commandant van het leger 1913, 1930, 1932
Commandant der Zeemacht en departement der Marine 1898, 1901, 1909, 1926 1907, 1909, 1910, 1913, 1926
Commissie ter bevordering van het Natuurkundig Onderzoek der Nederlandsche Koloniën 1899 1899-1903, 1905, 1907, 1908
Consulaat-generaal der Nederlanden 1908 1908
Cultuurmaatschappij der Vorstenlanden 1928
Daendels & Co, Scheepsagentuur J., 1896
Dammerman, dr K.W. (zie ook: 's Lands Plantentuin en Zoölogisch Museum) 1920-1926, 1928 1921-1923, 1934
Davenport, Chas. B. 1929
Deibel, C.(?) 1920
Docters van Leeuwen, dr W. 1926-1929, 1932 1929
Does de Bye, A.J.M.A. ridder van der 1905 1905
Droog-Pel, E. 1920
Edinburgh, University of 1929
Eekhout, R.A. 1892
Eickstedt, baron 1929
Enthoven, J.J.K. (zie ook: Topografische Dienst) 1892, 1904, 1909 1909
Ering Easton, J.(?) 1893
Estrin, Anna 1921
Everts, J.W.B. 1932 1932
Eijkman, C. 1903
Financiën, departement van 1902
Fock, mr D. 1933 1933
Franssen Herderschée, A. 1912, 1913
Friesch Museum 1929
Garoet, regent van 1928
Gédel, P.J. 1909
Geneeskundig Laboratorium 1903
Geographische Zeitschrift 1929
Gisolf, dr W.F. 1932 1932
Goerz, C.P. 1906
Gouvernement-Generaal van Nederlandsch-Indië (zie ook: Algemeene Secretarie 1889, 1892-1904, 1909-1913, 1920-1921, 1929, 1930, 1932-1933 1892, 1895-1903, 1905-1913, 1932-1933
Gouvernementsbedrijven, departement van 1910, 1926, 1929 1926
Grass 1926
Greshoff, M. 1903 (zie: v.d. Burg)
Groedo, spiritusfabriek 1902
Habbema, luitenant D., 1909, 1912, 1913
Heer, G. de 1892
Helb (?) 1892
Henny, dr Gerhard 1921
Hens, D.M. 1929
Herbarium en museum van 's Lands plantentuin 1932 1929
Heurn-Besier, C. van 1920 1920
Hillen, W.P. 1929
Hubrecht, A.A.W. 1892-1894, 1897 1894
Hubrecht, P.F. 1903
Hulstijn, Van 1917
In- en Uitvoerrechten en Accijnzen, hoofdinspecteur der 1926, 1932 1926
Indische Veem, Het 1896, 1921 1921
Instituto historico e geographico Brasileiro 1929
Instituut voor Hersenonderzoek 1929
Interne stukken 1893, 1894, 1896-1900, 1902-1906, 1908-1912, 1920, 1921, 1932, 1933, 1941
Java, gouverneur van Oost- 1928
Java, gouverneur van West- 1928
Javasche Bank 1928, 1933 1909, 1929, 1933
Jogjakarta, gewestelijk bestuur van 1929
Jongejans-van Ophuijsen, C.J. 1920
Jongejans, J. 1919-1921, 1923 1921
Justitie, departement van 1932 1926
Kerkhoven, R.A. 1929
Kleinschmidt, A. 1905
Koetei en de Noord-Oostkust van Borneo, assistent-resident van 1896 1891, 1896, 1912
Kodak, agentschap 1920
Kohlbrugge, prof. 1929
Koloniaal Instituut 1933 1933
Koloniale Bank 1928
Koloniën, departement van 1889, 1929
Koningsberger, dr J.C. 1902, 1926 1902, 1930
Koninklijk Nederlandsch Aardrijkskundig Genootschap 1892, 1929 1903
Koninklijke Natuurkundige Vereeniging in Nederlandsch-Indië 1900, 1904 1888
Koninklijke Paketvaart Maatschappij 1894, 1896, 1899, 1900, 1902, 1903, 1920, 1923, 1928 1900, 1902, 1903, 1907
Kooy, H. 1920
Krämer, prof. dr A. 1929
Kremer, J. 1921 1920, 1921
Kroezen, P.A. 1898
Kuenen, Ph.H. 1930 1936
Kunst, mr J. 1932
Lam, dr H.J. 1929, 1931, 1932 1931, 1932
Lam-de Bruïne, J.L.M. 1920, 1921 1920
Landbouw (Nijverheid en Handel) departement van 1905, 1909, 1910, 1913, 1919-1923, 1929, 1930, 1932, 1933 1910, 1913, 1919, 1920, 1922, 1923, 1930, 1932, 1933
Landbouwhogeschool Wageningen 1929
's Lands Plantentuin (zie ook: Treub, M., Serrurier, L, Docters van Leeuwen, W.) 1892-1894, 1896-1899, 1901-1904, 1913, 1920, 1931 1902, 1922, 1926
Leiden, Anatomisch Laboratorium R.U. 1929